臺灣高等法院高雄分院刑事裁定　　　　　94年度毒抗字第67號
抗　告　人　　臺灣高雄地方法院檢察署檢察官
被　　　告　　甲○○
上列抗告人因聲請觀察勒戒案件，不服臺灣高雄地方法院中華民
國94年4 月13日裁定（94年度毒聲字第925 號），提起抗告，本
院裁定如下：
    主  文
抗告駁回。
    理  由
一、本件抗告意旨略以：觀察、勒戒及強制戒治之本質為保安處
    分，縱有多數觀察、勒戒之裁定，亦僅係檢察官依保安處分
    執行法第4 條之1 規定執行其一之問題而已，法院應不得以
    前有觀察、勒戒之裁定為由而駁回本件觀察、勒戒之聲請，
    原審所為駁回之裁定顯有未洽，為此提起抗告，請求撤銷原
    裁定，更為合法適當之裁判云云。
二、檢察官原聲請意旨略以：被告甲○○基於概括犯意，自民國
    93 年12 月間起至同94年1 月14日下午5 時回溯24小時內某
    時止，連續在高雄縣燕巢鄉○○村○○路10住處等地，施用
    第1級 毒品海洛因多次，為警於94年1 月14日下午5 時許在
    高雄縣岡山鎮○○路24巷巷內查獲並扣得第1 級毒品海洛因
    1 小包之事實，業經被告自白不諱，且有臺灣檢驗科技股份
    有限公司濫用藥物尿液檢驗報告乙份附卷可稽，爰依毒品危
    害防制條例第20條第1 項及觀察勒戒處分執行條例第3 條第
    1 項規定，聲請裁定將被告送勒戒處所觀察、勒戒等語。
三、按施用第一級毒品者，處6 月以上5 年以下有期徒刑。施用
    第二級毒品者，處3 年以下有期徒刑。犯第10條之罪者，檢
    察官應聲請法院裁定，令被告入勒戒處所觀察、勒戒。觀察
    勒戒執行完畢釋放後，5 年後再犯第10條之罪者，適用本條
    前2 項之規定，毒品危害防制條例第10條、第20條第1 項、
    第3 項分別定有明文。考其立法理由則謂，為修正簡化施用
    毒品犯之刑事處遇程序，僅區分為初犯、5 年內再犯；初犯
    ，經觀察、勒戒或強制戒治，應為不起訴之處分或不付審理
    之裁定；觀察、勒戒或強制戒治執行完畢釋放後5 年內再犯
    ，即依法追訴，蓋經觀察、勒戒或強制戒治執行完畢釋放後
    5 年內再犯者，原據以實施之觀察勒戒及強制戒治既已無法
    收其實效，爰施以刑事處遇。至觀察、勒戒或強制戒治後5
    年後再犯者，顯見前所實施之觀察、勒戒或強制戒治已足以
    遮斷其施用毒品之癮，為期自新及協助其斷除毒癮，對此5
    年後再犯者爰明定仍適用初犯之規定。是施用第一、二級毒
    品，而犯毒品危害防制條例第10條之罪者，因其犯罪特質，
    依上開毒品危害防制條例23條意旨及立法理由，若於查獲之
    前未曾經觀察勒戒或強制戒治程序者，應施予觀察勒戒、強
    制戒治等戒斷毒癮程序，而免刑事之訴追，惟此等矯正程序
    以1 次為限，例外於觀察勒戒或強制戒治執行完畢釋放後5
    年內未曾再犯該法第10條之罪，而於5 年後再犯者，始適用
    初犯之規定。
四、經查：本件聲請人認被告甲○○於93年12月間至94年1 月14
    下午5 時回溯24小內某時有多次施用第1 級毒品犯行，依法
    於94年3 月30日聲請觀察、勒戒，固非無據。惟被告於94年
    間另因施用毒品案件，檢察官於同年3 月8 日聲請觀察勒戒
    ，經原審法院於同年月9 日以94年度毒聲字第581 號裁定被
    告應入勒戒處所觀察、勒戒確定在案，但尚未送勒戒所執行
    ，此有原審法院上揭刑事裁定、臺灣高等法院在監全國紀錄
    表各1 份附卷可參，是被告於93年12月起至94年3 月間，2
    次為警查獲犯毒品危害防制條例第10條之罪，且業經原審法
    院就其中1 次犯行裁定送勒戒處所觀察勒戒，應可認定。揆
    諸毒品危害防制條例第23條意旨及立法理由，被告前已有觀
    察、勒戒處分之裁定，本次所犯即非合於毒品危害防制條例
    第20條第3 項得適用初犯規定之情形，依首揭說明，本件聲
    請不應准許，應予駁回。抗告意旨所云係指宣告多數保安處
    分時之執行方法，核與本件聲請是否合於毒品危害防制條例
    第20條第1 項規定無涉，尚難採酌。
五、經查：本件抗告，為無理由，應予駁回。
六、據上論結，應依刑事訴訟法第412 條，裁定如主文。
中　　華　　民　　國　　94　　年　　6 　　月　　16　　日
                  刑事第六庭    審判長法  官  王憲義
                                      法  官  張盛喜
                                      法  官  范惠瑩
本正本證明與原本無異。
不得再抗告。
中　　華　　民　　國　　94　　年　　6 　　月　　16　　日
                                      書記官  魏文常
